【裁判字號】    90,交易,87
【裁判日期】    900712
【裁判案由】    業務過失傷害
【裁判全文】
台灣花蓮地方法院刑事判決                            九十年度交易字第八七號
    公  訴  人  台灣花蓮地方法院檢察署檢察官
    被      告  甲○○
右列被告因業務過失傷害案件，經檢察官提起公訴（八十九年度偵字第三七八八號）
，本院判決如左：
    主  文
甲○○從事業務之人，因業務上之過失傷害人致重傷，處拘役肆拾日，如易科罰金，
以參佰元折算壹日。
    事  實
一、甲○○係綠康食品行之貨品運送司機，平日以駕駛貨車載運貨物為業，為從事駕
    駛業務之人，於民國（下同）八十九年七月二十九日十三時二十分許，駕駛綠康
    食品行所有車號ＨＵ－五三六一號自用小貨車（起訴書誤載為：五三六號），沿
    花蓮縣吉安鄉○○○○路由南往北方向行駛，途經該路段二二四公里以南四百公
    尺交岔路口欲左轉南華地下道方向處，原應注意汽車行駛至交岔路口，其轉彎車
    應禮讓直行車先行，且車輛行經無號誌之交叉路口，應減速慢行，並做隨時停車
    之準備，而依當時天候係晴天，日間有自然光線，路面狀態乾燥，路面無缺陷，
    無障礙物，視距良好等情形以觀，並無不能注意之情事，詎其竟疏未禮讓直行車
    先行，且未減速行駛，並作隨時停車之準備，適有因服用酒類不能安全駕駛動力
    交通工具之簡春榮猶駕駛車號ＨＡＭ－六八七號重型機車搭載其子乙○○（簡春
    榮車禍後之血液酒精濃度為七四‧六二ＭＧ╱ＤＬ，即零點七四六ＭＧ╱Ｌ）在
    對向沿台九線由北往南方向以時速高達八、九十公里之車速超速行駛，不慎撞及
    已提前左轉由甲○○駕駛之上述小貨車右後輪處，簡春榮、乙○○隨即人車倒地
    ，致使簡春榮受有頭部外顱內出血蜘蛛出膜膛出血併意識不清等重大難治之重傷
    害，乙○○則受有頭部外傷及頭部多處擦挫傷等傷害。
二、案經簡春榮（現仍意識不清）之女丙○○代其提出告訴暨乙○○訴請花蓮縣警察
    局吉安分局報請台灣花蓮地方法院檢察署檢察官偵查起訴。
    理  由
一、右揭犯罪事實，業據被告甲○○於本院審理時自白不諱（見本院九十年六月二十
    六日筆錄），核與告訴人丙○○、被害人乙○○指訴之情節相符，復有道路交通
    事故調查報告表附現場圖、肇事車輛照片十一張、行政院衛生署花蓮醫院診斷證
    明書五紙、酒精測試表附卷可稽，而被害人簡春榮確因本件車禍受有頭部外顱內
    出血蜘蛛出膜膛出血併意識不清等傷害，有明顯顱內出血難治之後遺症等語，亦
    有行政院衛生署花蓮醫院（九十）花醫總字第０００三四八三號函在卷足憑，應
    認簡春榮受有重傷害無疑。
二、按汽車行駛時，駕駛人應注意車前狀況，並隨時採取必要之安全措施；汽車行經
    無號誌之交叉路口時應減速慢行，作隨時停車之準備；汽車行至無號誌而無交通
    警察指揮之交叉路口時，轉彎車應讓直行車先行，分別為道路交通安全規則第九
    十四條第三項、第九十三條第一項第四款、第一百零二條第一項第六款均定有明
    文。被告甲○○既領有適當之駕照，對於上揭交通安全規定應無不知之理，其駕
    車自應注意遵守上述規定，本件被告駕駛自用小貨車行經肇事地點，依當時情形
    天氣晴，有日間自然光線，路面乾燥無缺陷，無障礙物，視距良好，其竟疏未注
    意以致肇事而使被害人簡春榮受有重傷害及乙○○受有傷害，其有過失灼然自明
    。惟被害人簡春榮亦領有適當之駕照，亦違法於酒後已不能安全駕駛動力交通工
    具時（簡春榮所涉公共危險罪嫌部分應由檢察官另行偵辦），猶駕駛機車搭載乙
    ○○以時速高達八、九十公里之車速行駛，以致肇事，其亦與有過失。本件經送
    請台灣省花東區車輛行車事故鑑定委員會鑑定結果亦為相同之認定，此有該鑑定
    委員會九十年二月六日花鑑字第八九０六六四號鑑定意見書附於偵查卷第三０頁
    可稽。被告甲○○對於本件車禍既有過失，且被害人簡春榮及乙○○所受之傷害
    結果與被告之過失行為間並有相當之因果關係，事證已臻明確，被告犯行洵堪認
    定，應予依法論科。
三、核被告甲○○所為，係犯刑法第二百八十四條第二項前段之業務過失傷害罪（乙
    ○○部分）及同法條第二項後段之因業務過失傷害人致重傷罪（簡春榮部分）。
    被告以一過失行為，同時致使被害人簡春榮受有重傷害及被害人乙○○受有普通
    傷害之結果，乃一行為觸犯構成要件不相同之罪名，為想像競合犯，應從一重之
    業務過失傷害人致重傷罪。爰審酌本件被告雖因駕車行經無號誌之交叉路口時，
    未注意車前狀況、減速慢行及禮讓直行先行，以致肇事，惟被害人簡春榮亦因駕
    車行至無號誌而無交通警察指揮之交叉路口時，超速通過且酒後駕車，亦與有過
    失；另被告甲○○並無不良前科紀錄，品行尚佳，因一時疏失未能遵守交通規則
    致被害人受到傷害，犯後至今未與被害人達成和解賠償損失等一切情狀，量處如
    主文所示之刑，並諭知易科罰金之折算標準。惟按行為後法律有變更者，適用裁
    判時之法律；但裁判前之法律有利於行為人者，適用最有利於行為人之法律，刑
    法第二條第一項定有明文。且如易服勞役、易科罰金等法令之變更，亦有刑法第
    二條第一項規定之適用（最高法院二十四年七月刑庭總會決議、最高法院二十九
    年度上字第五二五號判例參照）。經查，刑法第四十一條業於九十年一月四日修
    正，同年一月十日經總統公布實施，該條修正為：「犯最重本刑為五年以下有期
    徒刑之罪，而受六月以下有期徒刑或拘役之宣告，因身體、教育、職業、家庭之
    關係或因其他正當事由，執行顯有困難者，得以一元以上三元以下折算一日，易
    科罰金。但確因不執行所宣告之刑，難收矯正之效或難以維持法秩序者，不在此
    限。」「併合處罰之數罪，均有前項情形，其應執行之刑逾六月者，亦同」；較
    諸修正前刑法第四十一條規定：「犯最重本刑為三年以下有期徒刑以下之刑之罪
    ，而受六月以下有期徒刑或拘役之宣告，因身體、教育、職業或家庭之關係，執
    行顯有困難者，得以一元以上三元以下折算一日，易科罰金」，就易科罰金部分
    ，修正前後之法律對本案被告均無不同，是依據前開說明，本案自應適用裁判時
    即修正後之刑法第四十一條第一項前段規定，對被告為易科罰金之諭知，併此敘
    明。
據上論斷，應依刑事訴訟法第二百九十九條第一項前段，刑法第二條第一項前段、第
二百八十四條第二項前段、第二百八十四條第二項後段、第五十五條、第四十一條第
一項前段，罰金罰鍰提高標準條例第一條前段、第二條，判決如主文。
本案經檢察官李子春到庭執行職務
中      華       民       國      九    十   年    七    月  十   二    日
                                臺灣花蓮地方法院刑事庭
                                    法  官  林  國  泰
右正本證明與原本無異。
如對本判決不服，應於送達後十日內，向本院提出上訴狀。（應抄附繕本）
                                    法院書記官
中      華       民       國      九    十   年    七    月  十   三    日
附錄法條：
刑法第二百八十四條。
因過失傷害人者，處六月以下有期徒刑、拘役或五百元以下罰金。致重傷者，處一年
以下有期徒刑、拘役或五百元下罰金。
從事業務之人，因業務之過失傷害人者，處一年以下有期徒刑、拘役或一千元以下罰
金。致重傷者，處三年以下有期徒刑、拘役或二千元以下罰金。


司法院資訊處製作；財團法人民間司法改革基金會備份。
